臺灣臺北地方法院刑事判決　　　　　　　100年度易字第850號
公　訴　人　臺灣臺北地方法院檢察署檢察官
被　　　告　楊煥民
上列被告因詐欺案件，經檢察官提起公訴（臺灣臺北地方法院檢
察署100 年度偵字第4210號）及移送併辦（臺灣臺北地方法院檢
察署100 年度偵字第6490號），本院依簡式審判程序，判決如下
：
    主  文
楊煥民幫助犯詐欺取財罪，處拘役貳拾日，如易科罰金，以新臺
幣壹仟元折算壹日。
    事實及理由
一、本件被告楊煥民所犯者係死刑、無期徒刑、最輕本刑為三年
    以上有期徒刑以外之罪，其於準備程式中就被訴事實為有罪
    之陳述，經受命法官告知簡式審判程式之旨，並聽取檢察官
    及被告之意見後，本院依刑事訴訟法第273 條之1 第1 項規
    定，裁定由受命法官獨任依簡式審判程序審理判決。
二、楊煥民明知申請帳戶使用係輕而易舉之事，一般人無故取得
    他人金融帳戶使用之行徑常與財產犯罪密切相關，而可預見
    倘不自行申辦帳戶使用反設法蒐羅他人存摺金融卡之人，極
    可能遂行不法所有意圖用以詐騙他人，又對於提供帳戶予他
    人使用雖無必定助使他人犯罪之確信，但仍以縱有人持以犯
    罪亦不違反其本意之不確定幫助詐欺犯意，於民國99年12月
    15日前三日或四日，在不詳地點，將其申辦之中國信託商業
    銀行（下稱中國信託銀行）帳號為000000000000號帳戶之金
    融卡及密碼，交付予真實姓名年籍均不詳自稱「張先生」之
    已成年詐欺集團份子使用。嗣該詐欺集團成員即基於為自己
    不法所有之意圖，先後於如附表所示之時間，以如附表所示
    之手法詐騙吳輝雄、徐凡喻、莊語彤、鄭嘉麟、許國雄及李
    芷晏等人，致渠等陷於錯誤，而於如附表所示之時間，匯款
    如附表所示之金額至楊煥民上開帳戶內，而由詐欺集團成員
    提領一空。嗣因吳輝雄等人發覺遭詐騙而報警處理，始循線
    查獲上情。
三、認定被告犯罪事實所憑之證據：
    (一)被告楊煥民於本院中之自白。
    (二)被害人吳輝雄、徐凡喻、莊語彤、鄭嘉麟、許國雄及李芷
      晏於警詢中之證詞。
    (三)被告楊煥民之中國信託銀行帳戶之開戶基本資料及交易明
      細表。
    (四)中國信託銀行自動櫃員機交易明細表2紙。
    (五)第一銀行自動櫃員機客戶交易明細表1紙。
    (六)郵局存摺影本及郵局跨行匯款申請書各1紙。
    (七)露天拍賣網站列印畫面3紙及會員帳號資料1份。
    (八)MSN對話記錄2份。
四、被告楊煥民基於不確定之幫助他人詐取財物之犯意，而將自
    己帳戶之金融卡及密碼交予詐欺集團成員使用，以此行為為
    詐欺集團成員之詐財犯行提供助力。核其所為，係犯刑法第
    30條第1 項、第339 條第1 項之幫助詐欺取財罪。被告以一
    次交付帳戶提款卡及密碼之一幫助行為，先後造成6 人受害
    之結果，屬一行為觸犯數罪名之想像競合犯，應依刑法第55
    條之規定，從一重處斷。被告幫助他人犯詐欺取財罪，為幫
    助犯，本院審酌其犯罪情節較親手實施詐欺犯行且因此獲利
    之正犯為輕，依刑法第30條第2 項之規定，就被告部分按正
    犯之刑減輕之。被告就幫助詐欺集團成員詐騙李芷晏財物之
    部分犯行，雖未經起訴，然此既經檢察官移送併辦，亦與起
    訴且經本院論罪科刑部分有想像競合犯之裁判上一罪關係，
    是為起訴之效力所及，本院自應併予審理。爰審酌被告前於
    95年間因犯偽造有價證券罪，經本院以95年度訴字第189 號
    判處有期徒刑二年，緩刑五年，於95年5 月1 日確定，此有
    卷附臺灣高等法院被告前案紀錄表所載可按，竟又於於緩刑
    期間，明知使用他人帳戶以詐欺之情形猖獗，而擅將自己帳
    戶提款卡及密碼提供詐欺集團使用，助長詐騙財產犯罪之風
    氣，造成無辜民眾受騙而受有金錢損失，並擾亂金融交易往
    來秩序及社會正常交易安全，且因被告提供個人帳戶，致執
    法人員難以追查正犯之真實身分，兼衡本案各被害人遭詐騙
    之金額非多，暨被告犯後坦認犯行，甚有悔意，且已賠償上
    揭被害人吳輝雄、徐凡喻、莊語彤、鄭嘉麟、許國雄之財物
    損失，此有被告所提匯款給吳輝雄等人之匯款收據可證（至
    被害人李芷晏則經伊父向本院告稱李芷晏放棄對被告索賠且
    於審理期日因故無法到庭，此有本院公務電話記錄在卷可查
    ，故被告未賠償李芷晏），及被告之行為僅提供帳戶，對詐
    欺集團向被害人詐財之整體犯罪貢獻程度非高，與其智識程
    度、生活狀況等一切情狀，量處如主文所示之刑，並諭知易
    科罰金之折算標準。
五、依刑事訴訟法第273 條之1 第1 項、第299 條第1 項前段，
    刑法第30條第1 項前段、第2 項、第339 條第1 項、第55條
    、第41條第1 項前段，刑法施行法第1 條之1 ，判決如主文
    。
中    華    民    國   100    年    6     月    30    日
                  刑事第十九庭  法  官  紀凱峰
上正本證明與原本無異。
如不服本判決應於收受送達後10日內向本院提出上訴書狀，並應
敘述具體理由；其未敘述上訴理由者，應於上訴期間屆滿後20日
內向本院補提理由書（均須按他造當事人之人數附繕本）「切勿
逕送上級法院」。告訴人或被害人如對於本判決不服者，應具備
理由請求檢察官上訴，其上訴期間之計算係以檢察官收受判決正
本之日期為準。
                                書記官  桑子樑
中    華    民    國   100    年    6     月    30    日
附錄本案論罪科刑法條全文：
中華民國刑法第30條（幫助犯及其處罰）
幫助他人實行犯罪行為者，為幫助犯。雖他人不知幫助之情者，
亦同。
幫助犯之處罰，得按正犯之刑減輕之。
中華民國刑法第339條（普通詐欺罪）
意圖為自己或第三人不法之所有，以詐術使人將本人或第三人之
物交付者，處 5 年以下有期徒刑、拘役或科或併科 1 千元以下
罰金。
以前項方法得財產上不法之利益或使第三人得之者，亦同。
前二項之未遂犯罰之。